【裁判字號】    99,交聲,196
【裁判日期】    990318
【裁判案由】    聲明異議
【裁判全文】
臺灣臺南地方法院交通事件裁定         99年度交聲字第196號
原處分機關  交通部公路總局嘉義區監理所臺南監理站
異  議  人
即受處分人  甲  ○
上列受處分人因違反道路交通管理處罰條例案件，對於交通部公
路總局嘉義區監理所臺南監理站，民國97年4月22日所為之裁決
處分（處分案號：嘉監南字第裁74-S00000000號），聲明異議，
本院裁定如下：
      主  文
原處分關於罰鍰新臺幣參萬元部分撤銷。
上開撤銷部分，甲○不罰。
      理  由
一、原處分意旨略以：異議人甲○明知酒後已達無法安全駕駛之
    程度，仍駕駛車牌號碼ZW-4843號自用小客車，於民國96年1
    月27日21時54分許，行經臺南市○○區○○路38號前，因不
    勝酒力駕車撞及停放路邊之車輛，經臺南市警察局第四分局
    （下稱舉發機關）警員到場處理，測得呼氣酒精濃度為0.66
    mg/l，顯已超過規定標準值0.25mg/l予以製單舉發。嗣原處
    分機關即交通部公路總局嘉義區監理所臺南監理站以其違規
    事證明確，依照道路交通管理處罰條例第35條第1項第1款及
    違反道路交通管理事件統一裁罰基準表之規定，裁處異議人
    罰鍰新臺幣（下同）49,500元等語。
二、異議意旨略以：對於違規事實並不否認，惟認為本件既已經
    檢察官為緩起訴處分，而異議人亦向國庫繳納3萬元，本於
    一事不二罰原則，不應再科以全額罰鍰，爰聲明異議，請求
    補繳不足額部分。
三、按汽車駕駛人飲用酒類或其他類似物後其吐氣所含酒精濃度
    超過每公升0.25毫克或血液中酒精濃度超過百分之0.05以上
    者，不得駕車，道路交通安全規則第114條第2款定有明文。
    又汽車駕駛人，駕駛汽車經測試檢定有酒精濃度超過規定標
    準者，處15,000元以上60,000元以下罰鍰，並當場移置保管
    其車輛及吊扣其駕駛執照1年，並施以道安講習，道路交通
    管理處罰條例第35條第1項第1款、第24 條第1項第2款固有
    明定。惟95年2月5日生效之行政罰法第26 條第1項規定，一
    行為同時觸犯刑事法律及違反行政法上義務規定者，依刑事
    法律處罰之。但其行為應處以其他種類行政罰或得沒入之物
    而未經法院宣告沒收者，亦得裁處之。究其立法目的，無非
    以一行為同時觸犯刑事法律及違反行政法上義務規定時，由
    於刑罰與行政罰同屬對不法行為之制裁，而刑罰之懲罰作用
    較強，故依刑事法律處罰，即足資警惕時，實無一事二罰再
    處行政罰之必要，且刑事法律處罰，由法院依法定程序為之
    ，較符合正當法律秩序，應予優先適用，但罰鍰以外之沒入
    或其他種類行政罰，因兼具維護公共秩序之作用，為達行政
    目的，行政機關仍得併予裁處。然道路交通管理處罰條例第
    35條第8項明定：「前項汽車駕駛人，經裁判確定處以罰金
    低於本條例第92條第3項所訂最低罰鍰基準規定者，應依本
    條例裁決繳納不足最低罰鍰之部分」，參以該條項係於94年
    12月28日增訂，並於95年3月1日施行，對照行政罰法第26條
    關於一事不二罰之規定，係於94年2月5日公布，於95年2月5
    日施行，顯見該項規定之立法目的應係考量適用行政罰法第
    26條後，在酒後駕車違規應受刑事處罰者，刑事處罰額度低
    於行政罰之流弊。又履行檢察官緩起訴處分命令，此等命令
    名義上雖非刑罰，但仍是一種特殊處遇措施，造成受處分人
    之財產減少，性質上亦屬剝奪人民財產權之處分，與刑事制
    裁無異，實質上為刑事處罰。故檢察官為緩起訴處分並命向
    公益團體捐款者，其捐款解釋上亦屬道路交通安全管理處罰
    條例第35條第8項所規定之罰鍰。
四、經查：
  (一)本件裁決書雖於97年4月22日送達於「臺南市安平區○○○
    街80巷23號6樓之6」，然遭郵務機關以遷移不明為由退回，
    原處分機關遂以97年7月20日於臺灣時報刊登公示送達程序
    之公告等情，有原處分機關送達證書、郵寄裁決書查無此號
    退件信封及公示送達公告報紙各1份在卷可考（本院卷第22
    至24頁）。惟異議人於97年4月24日業已遷入臺南市○○區
    ○○里○○○鄰○○路442巷63號三樓之3，有異議人遷徙資料
    查詢結果表在卷可佐（本院卷第30至32頁）。準此，原處分
    機關嗣後依公示送達程序所為送達之行為乃不合法，故異議
    人雖遲至99年2月23日方向原處分機關提出聲明異議狀，仍
    應認於法定期限內提出救濟，合先敘明。
  (二)異議人因酒後駕車行為，經臺灣臺南地方法院檢察署檢察官
    偵查結果，認其所為係犯刑法第185條之3之公共危險罪，惟
    參酌刑法第57條所列事項及公共利益之維護，認以緩起訴為
    適當，而依刑事訴訟法第253條之2第1項第4款之規定，命異
    議人向指定機構支付30,000元緩起訴處分金，緩起訴期間則
    自96年4月17日起至97年4月16日止，有緩起訴處分書、臺灣
    臺南地方法院檢察署96年度偵字第3240號偵察卷、96年度緩
    字第949號緩起訴執行卷宗可稽。是異議人有前揭違規行為
    洵堪認定。
  (三)又異議人已於96年7月17日向臺灣臺南地方法院檢察署302專
    戶捐款30,000元，以履行緩起訴處分之負擔等情，有上揭卷
    宗可憑。異議人既支付緩起訴處分金30,000元，尚不足49,
    500元之最低罰鍰。依前揭規定，本件行政罰罰鍰應扣除上
    開30,000元後，處以罰鍰19,500元，始為適法。
  (四)綜上所述，原處分機關之裁罰，其中30,000元部分，即有未
    洽，應由本院撤銷之，並為異議人不罰之諭知，以資適法。
    至於原處分罰鍰19,500元部分，仍應由異議人繳納。
五、據上論結，依道路交通管理處罰條例第87條第2項、道路交
    通案件處理辦法第19條、第20條前段，裁定如主文。
中    華    民    國    99    年    3     月    18    日
                  交通法庭   法  官  廖建彥
以上正本證明與原本無異。
如不服本裁定應於送達後5日內向本院提出抗告狀（應附繕本）
。
                             書記官  吳揆滿
中    華    民    國    99    年    3     月    18    日

司法院資訊處製作；財團法人民間司法改革基金會備份。
